臺灣屏東地方法院民事裁定　　　　　　　100年度事聲字第5號
異　議　人　宋玉雲
相　對　人　朱金蓮
上列當事人間聲請確定訴訟費用額事件，異議人對於本院司法事
務官民國99年12月31日所為99年度司聲字第219 號裁定聲明異議
，本院裁定如下：
    主  文
原裁定關於異議人應賠償相對人之訴訟費用額超過新台幣仟元
，及自原裁定送達異議人翌日起至清償日止，按週年利率百分之
五計算之利息部分廢棄。
上開廢棄部分，相對人之聲請駁回。
其餘異議駁回。
    理  由
一、按訴訟費用，由敗訴之當事人負擔，民事訴訟法第78條定有
    明文。又法院未於訴訟費用之裁判確定其費用額者，第一審
    受訴法院於該裁判有執行力後，應依聲請以裁定確定之。依
    第1項確定之訴訟費用額，應於裁定送達之翌日起，加給按
    法定利率計算之利息，民事訴訟法第91條第1 、3 項亦有規
    定。次按當事人對於司法事務官處理事件所為之終局處分，
    得於處分送達後10日之不變期間內，以書狀向司法事務官提
    出異議。司法事務官認前項異議有理由時，應另為適當之處
    分；認異議為無理由者，應送請法院裁定之。法院認第1 項
    之異議為有理由時，應為適當之裁定；認異議為無理由者，
    應以裁定駁回之。前項裁定，應敘明理由，並送達於當事人
    ，民事訴訟法第240 條之4亦有明文。
二、本件異議意旨略以：相對人於本院98年度訴字第509 號民事
    事件審理時，已撤回先位之訴，法院僅就備位之訴為裁判，
    關於訴訟費用負擔部分，亦僅就備位之訴定訴訟費用之負擔
    ，原審裁定竟以已撤回之先位之訴，遽以確定訴訟費用，與
    確定判決主文意旨不符。再者，未清算前之合夥財產係屬兩
    造公同共有，公同共有財產之分割、清算理應由全體協同，
    並非單獨1 人所得進行，參酌共有物分割之性質，本件訴訟
    費用亦應由兩造共同負擔始為合理，為此聲明異議，請求廢
    棄原裁定等語。
三、經查，本院98年度訴字第509 號判決，因未經聲明不服，業
    於民國99年10月11日確定，主文諭示訴訟費用由被告（即異
    議人）負擔等情，此有判決書暨確定證明書在卷可稽。次查
    ，該事件相對人（即原告）係先位聲明「被告應給付原告新
    台幣（下同）82萬元，及自起訴狀繕本送達翌日起至清償日
    止，按年息5 ％計算之利息」，備位聲明「被告應協同原告
    清算合夥財產」，其先位之訴為財產權之請求，備位之訴則
    係相對人本於合夥人之身分請求異議人履行特定之行為，並
    未請求金錢或具有財產價值之物，係屬非財產權之請求，是
    相對人於該事件係以1 訴主張數項標的，依民事訴訟法第77
    條之2 第1 項但書規定，該事件訴訟標的價額之核定應以最
    高者即先位之訴定之。又相對人於該事件99年8 月30日言詞
    辯論期日業已合法撤回先位之訴，法院審理範圍為備位之訴
    部分，故確定判決主文諭示訴訟費用由異議人負擔，自指備
    位之訴部分，而備位之訴係非財產權之請求，業如前述，依
    民事訴訟法第77條之14第1 項規定，徵收裁判費3,000 元。
    再審查該卷宗，兩造別無裁判費以外之費用支出，是異議人
    應負擔之訴訟費用即應為3,000 元。末按確定訴訟費用額之
    程序，僅在審究應負擔訴訟費用之他造當事人所應賠償訴訟
    費用之數額，至訴訟費用究應由何人負擔？按何比例負擔？
    悉依確定裁判主文定之，不容於確定訴訟費用額之程序中，
    更為不同之酌定（最高法院98年台抗字第705 號裁定意旨參
    照），異議人雖稱訴訟費用應由兩造共同負擔云云，揆諸上
    揭裁判意旨，其此部分主張自無可採。
四、綜上所述，異議人應負擔之訴訟費用額既確定為3,000 元，
    並應加給自原裁定送達翌日起至清償日止，按週年利率百分
    之5 計算之利息，則原裁定就超過上開應准許部分，容有未
    洽，異議意旨就此部分指摘原裁定不當，求予廢棄，為有理
    由。至於前開應准許部分，原裁定並無違誤，異議意旨就此
    部分，指摘原裁定不當，求予廢棄，為無理由，應駁回其異
    議。
五、依民事訴訟法第240條之4第3項，裁定如主文。
中    華    民    國   100    年    2     月    14    日
                       民事第二庭  法  官   陳威宏
正本係照原本作成。
如不服本裁定，應於送達後10日內向本院提出抗告狀，並繳納抗
告費新臺幣1,000 元。
中    華    民    國   100    年    2     月    15    日
                                   書記官   陳勃諺